【裁判字號】    95,上訴,815
【裁判日期】    950809
【裁判案由】    公共危險
【裁判全文】
臺灣高等法院高雄分院刑事判決         95年度上訴字第815號
上  訴  人
即  被  告  乙○○
                    （
上列上訴人因公共危險案件，不服臺灣屏東地方法院95年度訴字
第14號中華民國95年4 月18日第一審判決（起訴案號：臺灣屏東
地方法院檢察署94年度偵字第5520號），提起上訴，本院判決如
下：
    主  文
原判決撤銷。
乙○○放火燒燬現供人使用之住宅，未遂，累犯，處有期徒刑伍
年。扣案之拜拜用香貳支沒收。
    事  實
一、乙○○前於民國92年間因違反毒品危害防制條例案件，經原
    審法院判處有期徒刑5 月確定，於93年1 月30日易科罰金執
    行完畢。仍不知悔改，因懷疑前女友甲女（79年11月7 日出
    生，姓名年籍詳卷）在外散播關於其之不實言語，心有未甘
    ，遂於94年11月9 日14時許，以其所有門號0000000000號手
    機，傳送內容為「你家會失火」之簡訊，至甲女與其母親甲
    ○○共用之門號0000000000號手機恫嚇在先，嗣又先後於同
    日17時59分51秒及18時01分50分，以上開手機撥打電話予甲
    女，2 人因細故在電話中發生爭吵，甲女憤而率先切斷電話
    ，不想理會，乙○○更為不滿，明知甲女與其家人位於屏東
    縣林邊鄉○○村○○路8 之3 號住處係現供人使用之住宅，
    竟進而基於放火燒燬該住宅之犯意，騎乘WEJ-808 號機車前
    往上址，途中先持空保特瓶至附近加油站購買新台幣50元之
    汽油，及至到達該住宅後，旋即將汽油潑灑於上址之門口，
    再點燃拜拜用香丟擲至已潑灑汽油之處，致起火燃燒。幸甲
    女適巧自外返家，見狀即向屋內高喊：「媽媽，媽媽，火燒
    厝了（臺語）」一語，甲女母親甲○○在屋內聽聞，立刻撥
    打119 報警處理，其鄰居亦同時出來協助滅火，遂得以即時
    撲滅火勢，因而僅將該住宅鐵門、門前椅子（木椅、塑膠椅
    ）、部分地面燒成焦黑及騎樓北側牆面堆放之物品燒熔、燒
    失，而未延燒至房屋主體結構，尚未使該住宅之主要效用喪
    失而未遂。嗣於94年11月10日0 時30分許，為警循線查獲上
    情，並於火場查獲其所有供放火所用之拜拜用香2 支。
二、案經屏東縣警察局東港分局報告臺灣屏東地方法院檢察署檢
    察官偵查起訴。
    理  由
壹、證據能力部分：
一、證人甲○○於偵訊中證述內容，依卷證所示，其作成狀態，
    並無違背其個人意思而為陳述，或其他違法取供之情形，且
    業經具結在案，並無顯不可信之情況，依刑事訴訟法第159
    條之1 第2 項規定，自有證據能力。又甲女及甲○○於警詢
    中所為之指述，雖係審判外之陳述，然被告、辯護人均不爭
    執其證據能力，應視為同意將該部分陳述作為證據，本院審
    酌該陳述作成時之情況，尚無明顯不適當之情形，依同法第
    159 條之5 規定，亦有證據能力。
二、按證人應命具結，但未滿16歲者，不得令其具結，刑事訴訟
    法第186 條第1 項第1 款定有明文。查甲女係79年11月7 日
    出生，其於94年12月27日偵訊時，仍係未滿16歲之人，依上
    開法律規定，不得令其具結。是甲女於偵查中依法未經具結
    所為之供述，並無證據可釋明有何不法取供之情形，具有任
    意性，並無顯不可信之情況，是甲女於偵查中之證述，依刑
    事訴訟法第159 條之1 第2 項之規定，亦可作為證據。
貳、實體部分：
一、上開事實，已經上訴人即被告乙○○（下稱被告）於本院審
    理時坦承不諱，經核與證人甲女、甲○○指述情節相符，且
    有照片14幀、手機門號0000000000、0000000000號之通聯資
    料及雙向通聯紀錄各1 份在卷可稽，並有於火場查獲供放火
    所用之拜拜用香2 支、墨綠色長襯衫1 件扣案可資佐證。
二、上開住處之騎樓客廳大門附近、鐵捲門下方塑膠板凳、騎樓
    西側鐵椅附近塑膠桶、騎樓北側牆面附近等4 處燃燒位置，
    火流延燒路徑互不相關連性，均係獨立同時燃燒之起火處，
    該4 處起火點附近均未發現自燃發火物質及空地上有整地燃
    燒或遺留煙蒂情形，且無使用電器電源線短路情形，另採集
    位於門口所遺留兩根香、燒熔塑膠板凳及以棉花吸附附近液
    體等3 項跡證，送內政部消防署鑑定結果，於所送證物3 件
    均檢出含有汽油類促燃劑之成分，則上開4 處起火地點之起
    火原因以明火點燃促燃劑造成火災可能性最大等情，有卷附
    屏東縣消防局94年12月15日林邊鄉林邊村忠福巷8 之3 號火
    警案之火災原因調查報告書1 份可佐。此鑑定結果與上開證
    人甲女所證述被告係以點燃之拜拜用香朝屋內丟擲至已潑灑
    汽油之處，致起火燃燒之情，互核一致。又上開4 處起火點
    位置，已極為接近該戶住宅之房屋主體，瞬間起火後即有迅
    速延燒危及房屋主體之虞，雖經甲女及時發覺呼救，並由鄰
    人協助迅速撲滅火勢，始未延燒至房屋主體結構，僅致該4
    處洗火點之堆放物品燒熔及牆面、鐵門、部分地面燒成焦黑
    ，被告主觀上有放火燒燬他人住宅之故意，至堪認定。
三、查前揭屏東縣林邊鄉○○村○○路8 之3 號房屋，為現供人
    使用之住宅，被告先將汽油潑灑於上開四處起火點，再將已
    點燃之拜拜用香朝屋內丟擲至已潑灑汽油之處，致起火燃燒
    ，惟經甲女及時發覺呼救，並由鄰人協助迅速撲滅火勢，始
    未延燒至房屋主體結構，僅致該4 處起火點之堆放物品燒熔
    及牆面、鐵門、部分地面燒成焦黑，故房屋之主要效用尚未
    喪失，是核被告所為，係犯刑法第173 條第3 項、第1 項之
    放火燒燬現供人使用之住宅未遂罪。被告已著手對現供人使
    用之住宅實施放火行為，然未生房屋主要效用喪失之燒燬結
    果，其犯罪係屬未遂，爰依修正前刑法第26條前段，減輕其
    刑。被告先以手機傳送內容為「你家會失火」之簡訊恫嚇在
    先，繼而以汽油點燃放火燒毀上開房屋未遂，該恐嚇之危險
    行為應為放火之實害行為所吸收，不再論罪。另被告前因違
    反毒品危害防制條例案件，經原審法院判處有期徒刑5 月確
    定，於93年1 月30日易科罰金執行完畢，有臺灣高等法院被
    告前案紀錄表在卷可考，其於有期徒刑執行完畢後5 年內，
    再故意犯本件有期徒刑以上之罪，不論依修正前之刑法第47
    條，或修正後之刑法第47條第1 項之規定，均構成累犯，對
    被告而言並無有利或不利之情形，自不生新舊法比較之問題
    ，應逕依修正前之刑法第47條，論以累犯，並加重其刑（法
    定刑為無期徒刑部分不得加重）。其刑同時有加重及減輕之
    事由，應先加後減之。
四、原審據以論處被告罪刑，固非無見。惟查：(一)刑法第173 條
    之罪，其直接被害法益為一般社會之公共安全，雖同時侵害
    私人之財產法益，但仍以保護社會公安法益為重。是本件甲
    女雖是未滿18歲之少年，並居住於上開房屋，尚難謂被告所
    為放火罪係故意對少年甲女為犯罪，應無兒童少年福利法第
    70條規定之適用。原判決依該條規定加重其刑，容有未合。
    (二)起訴書犯罪事實欄已有以手機傳送內容為「你家會失火」
    之簡訊之記載，且此恐嚇之危險行為應為放火之實害行為所
    吸收，已敘之如前，兩者有吸收犯之實質上一罪關係。原判
    決認前揭恐嚇犯行與放火罪並無裁判上一罪之關係，而未併
    予審理，亦有未合。被告上訴意旨，指摘原判決量刑過重，
    非無理由，且原判決同有上開可議，自應由本院將原判決撤
    銷改判。審酌被告僅因懷疑甲女說其壞話，不思循理性途徑
    妥善解決，竟以強烈之手段對甲女前開住宅潑灑汽油點火燃
    燒洩憤，使住家安全遭受嚴重危害，及被告犯後已坦承犯行
    等一切情狀，量處如主文所示之刑。扣案之拜拜用香2 支，
    衡情應為被告所有，且係供放火所用之物，爰依刑法第38
    條第1 項第2 款規定，併予宣告沒收。至扣案之白色塑膠工
    作桶（含下方吸附棉）1 個及融化之塑膠椅1 個，為案發現
    場燒熔物品，並無證據可資證明係被告所有之物，而扣案保
    特瓶口1 個及墨綠色長襯衫1 件，雖均為被告所有，然該保
    特瓶亦無證據證明係本案犯罪所用之物，且該墨綠色長襯衫
    1 件乃被告平日所穿著之衣服，與本案犯罪無涉，爰均不併
    予宣告沒收之，附此敘明。
據上論結，應依刑事訴訟法第369 條第1 項前段、第364 條、第
299 條第1 項前段，刑法第2 條第1 項前段、第173 條第3 項、
第1 項、第38條第1 項第2 款、修正前刑法第47條、第26條前段
，判決如主文。
本案經檢察官姜麗儒到庭執行職務。
中    華    民    國    95    年    8     月    9     日
                  刑事第七庭    審判長法  官   莊飛宗
                                      法  官   曾逸誠
                                      法  官   黃三友
以上正本證明與原本無異。
如不服本判決應於收受本判決後10日內向本院提出上訴書狀，其
未敘述上訴理由者，並得於提起上訴後10日內向本院補提理由書
狀（均須按他造當事人之人數附繕本）「切勿逕送上級法院」。
中    華    民    國    95    年    8     月    9     日
                                      書記官   黃玉珠
附錄本件判決論罪科刑法條：
刑法第173條第1項：
放火燒燬現供人使用之住宅或現有人所在之建築物、礦坑、火車
、電車或其他供水、陸、空公眾運輸之舟、車、航空機者，處無
期徒刑或7年以上有期徒刑。


司法院資訊處製作；財團法人民間司法改革基金會備份。
